【裁判字號】    98,金上訴,1164
【裁判日期】    980923
【裁判案由】    違反證券交易法
【裁判全文】
臺灣高等法院臺中分院刑事判決      98年度金上訴字第1164號
上  訴  人  臺灣臺中地方法院檢察署檢察官
被      告  庚○○
選任辯護人  常照倫  律師
            張瓊文  律師
            蘇若龍  律師
被      告  乙○○
選任辯護人  張慶宗  律師
            蔡易紘  律師
被      告  己○○
選任辯護人  張慶宗  律師
被      告  戊○○
選任辯護人  劉衡慶  律師
            陳光龍  律師
上列上訴人因被告等違反證券交易法案件，不服臺灣臺中地方法
院96年度金重訴字第4299號中華民國98年3月31日第一審判決（
起訴案號：臺灣臺中地方法院檢察署95年度偵字第5220、第7539
、第24138號），提起上訴，本院判決如下：
    主  文
原判決關於被告庚○○、乙○○、己○○、戊○○等四人部分均
撤銷。
撤銷部分，發回台灣台中地方法院。
    理  由
一、公訴意旨以：
  (一)被告庚○○綽號「KK」，係沅堡投資顧問有限公司（登記負
    責人為庚○○之配偶舒佩蓮，址設：臺中市○區○○里○○○路760號40樓）之負責人。被告乙○○係臺灣全球星衛星
    科技股份有限公司（下稱臺灣全球星公司，址設：臺北市松
    山區○○○路170號4樓A-1）之董事長，被告己○○係乙○○之特助；被告戊○○（股市名嘴、綽號古董張）係日月投
    資顧問、總統投資顧問有限公司等之分析師。被告劉家賓（
    業據原審法院判決有罪確定）係品信租賃股份有限公司（以
    下稱品信公司，址設：桃園縣桃園市○○○街36號1樓）之
    負責人。
  (二)被告庚○○、乙○○、己○○、戊○○、劉家賓及許宗宏（
    捷力科技股份有限公司《下稱捷力公司》之董事長，另案通
    緝）等6人，均有多年證券交易市場股票買賣之經驗，皆為
    與證券交易有關之專業人士，均明知依95年前（92年、93年
    ）施行之證券交易法第155條第1項第3款、第4款、第6款規
    定，對於在證券交易所上市之有價證券，不得有「意圖抬高
    或壓低集中交易市場某種有價證券之交易價格，與他人通謀
    ，以約定價格於自己出售，或購買有價證券時，使約定人同
    時為購買或出售之相對行為」、「意圖抬高或壓低集中交易
    市場某種有價證券之交易價格，自行或以他人名義，對該有
    價證券，連續以高價買入或以低價賣出」、「直接或間接從
    事其他影響集中交易市場某種有價證券交易價格之操縱行為
    」等行為規定。詎竟共同有如下犯行：
  (1)許宗宏為達拉抬捷力公司股票再出脫予散戶，且為避免出貨
    賣壓過重造成崩盤，另透過復華證券股份有限公司承銷部殷
    姓副總之引介，由庚○○與許宗宏通謀協議炒作捷力公司股
    票，許宗宏遂提供前述劉家賓以人頭買進之5000張捷力公司
    股票與庚○○作為炒作籌碼，由庚○○找4家券商營業員至
    桃園市○○路1436號之鑫頂公司，為劉家賓、楊凱喨、蔡昆
    谷、林富宏4人開戶（共開16個帳戶），並將前揭劉家賓出
    資以其本人及人頭於集中市場向許宗宏相對買進之5000張股
    票，轉帳撥入新開立之楊凱喨、蔡昆谷、林富宏及劉家賓之
    16個帳戶後，即依許宗宏與庚○○之協議，將前開16個帳戶
    併含5000張捷力公司股票交由庚○○操盤，且庚○○須於每
    日交易後與許宗宏對帳，又為控盤拉抬股價需要，再經許宗
    宏之同意，由庚○○以丙種金主黃文雄之帳戶借資1000萬元
    投入炒作捷力公司股票，而借用丙種墊款資金所需300萬元
    之保證金，許宗宏則以其不知情之岳母陳吳菊妹名義於93年
    7月22日、7月26日、7月29日，匯款至庚○○之合作金庫銀
    行南臺中分行及五權分行帳等帳戶，再由庚○○以黃文雄之
    帳戶轉帳支付。庚○○即以前揭劉家賓、楊凱喨、蔡昆谷、
    林富宏及所控之黃文雄、簡菊等帳戶，於93年7月22日至9月
    10日之期間，以【買盤多掛、賣盤少掛，可能成交的買單價
    位掛小單，賣單量掛稍多，不可能成交的買單就掛大量】方
    式，致投資人陷於錯誤，誤認不掛單會買不到，以此【買小
    單、賣大單】的方式，來回操盤。至與許宗宏對帳部分，則
    指示不知情之會計蘇雪嬌，依許宗宏提供之劉家賓、楊凱喨
    、蔡昆谷、林富宏等人之帳戶資金餘額、股票數量、當日買
    賣股數，製作「每日進出與庫存表」，且於每交易日下午2
    至3時間，傳真到許宗宏位在臺北縣汐止市○○路○段159號
    9F之捷力公司辦公室「00-00000000」傳真機。
  (2)劉家賓因認許宗宏炒作捷力公司股票獲利可期，除將人頭帳
    戶及股票交予許宗宏處理，由許宗宏委由庚○○操盤外，另
    以其不知情之配偶呂佳穎之帳戶買賣捷力公司股票，而共同
    參與。
  (3)經分析前開許宗宏、庚○○於93年7月22日至9月10日間之通
    謀炒股期間，使用劉家賓、楊凱喨、蔡昆谷、林富宏及所控
    之黃文雄、簡菊等帳戶，共買進1萬4,951仟股（每張：仟股
    ），買進占成交量44.53％，賣出1萬6,212仟股，賣出占成
    交量48.29％，賣超達1,261仟股，其中34個營業日相對成交
    量為8,818仟股，占該期間成交量3萬3,575仟股之26％（相
    對成交部分：詳見財團法人中華民國證券櫃檯買賣中心94年
    7月15日證櫃交字第0940300485號函之捷力公司股票交易意
    見分析書第7至9頁），且有28個營業日連續多次委託買進（
    賣出）價格高（低）於成交價或以漲（跌）停板價格委託，
    且對成交價格有明顯之影響，使該股票當時成交價格上漲至
    7檔，或下跌6檔，核有明顯影響捷力公司股票成交價之情形
    ，亦有22個營業日於尾盤以漲停價格委託買進捷力公司股票
    ，將捷力公司股票價格拉高出貨（連續以高價買入或以低價
    賣出部分：詳見財團法人中華民國證券櫃檯買賣中心94年7
    月15日證櫃交字第0940300485號函之捷力公司股票交易分析
    意見書9至25頁），獲取近2,000萬元之不法所得。
  (4)自93年9月間起，捷力公司股票不法操縱接續由劉家賓操盤
    ，除將捷力公司股價故意慣壓至每股5.65元以後，乙○○、
    己○○於93年10月初，即在臺北市之大安會館，與戊○○謀
    議，明知捷力公司之董事長許宗宏要再次炒作捷力公司股票
    ，且類股已由營建股改為電子股，如散發「營運將轉虧為盈
    、股票股本小，以股價8元的低價」訊息，在利多消息激勵
    下，極易炒高股價牟利，乙○○與己○○並向戊○○表示：
    「我們正與捷力公司董事長許宗宏洽談炒作捷力股票事宜，
    公司派願意配合炒股作為。捷力公司由營建股改為電子股，
    營運將會轉虧為盈，且該支股票股本小，股價在8元左右的
    低價，在有利多消息下很容易炒高股價，希望你能立即進場
    配合炒高股價，配合會員開始吸收籌碼炒作，將會讓你及會
    員獲利」等語。戊○○應允後，即基於意圖抬高捷力公司股
    票之交易價格，與乙○○、己○○、許宗宏等基於共同犯意
    之聯絡，由戊○○以人頭戶對該有價證券，連續以高價買入
    或以低價賣出之操縱行為，於93年10月14日至11月16日間，
    利用金鼎證券松山分公司之薛寶卿、建華證券忠孝分公司之
    陳如昀、富邦證券民權分公司之林金鵬及吉祥證券館前分公
    司、鼎富證券總公司、大華證券天母分公司等券商所控之不
    知情人頭戶進行交叉買賣，及向所屬的日月投顧、總統投顧
    、摩根投顧等會員喊盤買進捷力公司股票，計買進1萬1,141
    仟股，占成交量之16.98％，賣出1萬0,669仟股，占成交量
    之16.26％，買超472仟股，且有93年10月14日等15營業日成
    交買進或賣出之成交量占當日成交量20％以上，另有16個營
    業日相對成交2,307仟股（相對成交部分：詳見財團法人中
    華民國證券櫃檯買賣中心94年7月15日證櫃交字第094030048
    5號函之捷力公司股票交易分析意見書25頁）。又該戊○○
    投資人集團於炒股期間，有5個營業日，連續多次委託買進
    （賣出）價格高（低）於成交價或以漲（跌）停板之價格委
    託，且對成交價格有明顯之影響，使該股票當時成交價格上
    漲至5檔，或下跌4檔，核有明顯影響捷力公司股票成交價之
    情形。戊○○於93年11月炒股期間，因業界傳言捷力公司董
    事長許宗宏向地下錢莊借貸鉅款，深懼捷力公司股票成為地
    雷股，乃立即轉買為賣，迅速出脫持股，令捷力公司股價自
    93年11月11日後，即價跌量縮，至12月初，股價剩下5元左
    右。證諸其等炒股期初之93年7月23日收盤價11.50元，期末
    之93年11月30日收盤價5.45元，共下跌6.05元，跌幅達52.
    61％，而大盤跌幅僅為4.29％。捷力公司即因許宗宏等炒作
    股票低進高出而獲取暴利，又以人頭帳戶炒股掩飾或隱匿其
    等炒股之財務上利益，許宗宏所開立套取炒股資金之支票於
    94年1月31日到期後，即陸續退票2億餘元，致捷力公司股價
    一路跌停至下市，嚴重損害投資人之權益。
  (5)至被告乙○○、己○○則以「方介佐、石鎮福、吳仁村、林
    羽庭、唐翠萍、唐劍平、徐福彰、袁立君、陳俊宏、陳建草
    、陳進昌等人頭戶，於93年7月23日至93年11月30日期間，
    買賣捷力公司股票至少3320張（陳俊宏之帳戶買賣合計1420
    張，為前200大投資人中之第22名；林羽庭之帳戶買賣合計
    1240 張，為前200大投資人中第47名；方介佐之帳戶買賣合
    計660 張），並利用戊○○炒作期間，完全出脫。
  (三)依上開說明，被告戊○○、庚○○、乙○○、己○○與被告
    劉家賓等人共同以「意圖抬高或壓低集中交易市場某種有價
    證券之交易價格，與他人通謀，以約定價格於自己出售，或
    購買有價證券時，使約定人同時為購買或出售之相對行為」
    、「意圖抬高或壓低集中交易市場某種有價證券之交易價格
    ，自行或以他人名義，對該有價證券，連續以高價買入或以
    低價賣出」及「直接或間接從事其他影響集中交易市場某種
    有價證券交易價格之操作行為」等犯行，因認被告戊○○、
    庚○○、乙○○、己○○等人共同涉有違反修正前證券交易
    法第155條第1項第3、4、6款（應係第5款）之規定，而犯同
    法第171條第1項第1款之罪嫌云云。
二、檢察官上訴意旨略以：
  (一)按連續犯之所謂出於概括犯意，必須其多次犯罪行為自始均
    在一個預定犯罪計劃以內，出於主觀上始終同一犯意之進行
    ，若中途另有新犯意發生，縱所犯為同一罪名，究非連續其
    初發的意思，即不能成立連續犯（最高法院70年台上字第62
    96號判例意旨可資參照）。經查，被告戊○○於本案準備程
    序中另供稱：「．．因為資金有限所以逐一炒作，開始先炒
    合機，其餘一個一個來...到了93年9月時我再度聽到己○○
    、乙○○在大安會館會面聊天時，我聽到他們打電話給他們
    某一個朋友，說捷力的股票很有潛力，所以事後我就跟己○○講是否有跟公司談好這支股票」等語，是被告炒作本案捷
    力公司股票，其主觀上顯係另一犯意之興起，並無連續犯之
    概括犯意之適用。
  (二)本件共犯與前案亦有不同，則以被告戊○○之犯罪態樣，多
    由伊擔任股市名嘴之角色，其餘則須不同共犯參與分工，故
    殊難想像被告戊○○在覓得後案之公司派或其他合作夥伴參
    與（協議）前，可形成犯意，意即被告戊○○之心態應係且
    戰且走，伺機蒐集資料、尋覓合作夥伴，再共同形成炒作股
    票之犯意，顯見被告戊○○於92年10月底起意犯炒作合機股
    票案件時，無法預見將於93年9月間，再與其他共犯為本件
    犯行，足見本件犯行，係另行起意為之，自與前案無連續犯
    關係，即不能成立連續犯。
  (三)依前開有關連續犯之說明，本件被告庚○○、乙○○、己○○於炒作捷力公司之股票，即與先前之炒作華豐公司等股票
    無涉，自與臺灣臺中地方院所審理之96年度金重訴字第2447
    號、96年度金訴字第16號、95年度金重訴字第96號、97年度
    金重訴字第576號或本院審理之97年度金上訴字第2637號案
    件，亦無法成立連續犯之關係。
三、按行為後法律有變更者，適用行為時之法律。但行為後之法
    律有利於行為人者，適用最有利於行為人之法律，刑法第二
    條第一項定有明文。查刑法第56條連續犯之規定，業於民國
    94年1月7日修正公布刪除，並於95年7月1日施行，本件被告
    戊○○等4人揭行為後新法業已刪除連續犯之規定，此刪除
    雖非犯罪構成要件之變更，但顯已影響行為人刑罰之法律效
    果，自屬法律有變更，依新法第2條第1項規定，比較新、舊
    法結果，仍應適用較有利於被告等之行為時法律即舊法論以
    連續犯（最高法院95年第8次刑事庭會議決議參照）。復按
    ，連續犯之所謂出於概括犯意，必須其多次犯罪行為自始均
    在一個預定犯罪計劃以內，出於主觀上始終同一犯意之進行
    ，若中途另有新犯意發生，縱所犯為同一罪名，究非連續其
    初發的意思，即不能成立連續犯，最高法院70年台上字第62
    96號著有判例。是依照上開判例之見解，所謂概括犯意必須
    「其多次犯罪行為自始均在一個預定犯罪計劃以內，出於主
    觀上始終同一犯意之進行」，此即學說上之行為人主觀上必
    須出於「單一之整體故意」，亦即行為人必須自始對各個單
    一之行為均有所預見，而概括的包括在其犯意之中，即具有
    單一之整體故意。反之，行為人如對各個單一行為之實行並
    無認識，只是出於一般性之決意，遇有適當機會即違犯之，
    或係各別起意，或違犯一行為後，始另行起意者，則非單一
    之整體故意，故應屬實質競合之數罪（林山田著刑法通論參
    照七十三年版第355頁）。是行為人是否基於概括之犯意，
    除行為人之自白外，於訴訟上仍須考量其他如犯罪行為時間
    、性質、種類、態樣、職業、手段與方法等有關事項為斷，
    非僅得以時間上之相近及行為態樣之類似性籠統認定。
四、本院查：
  (一)I被告戊○○前於92年10月至93年2月13日間，因共同意圖
    抬高及壓低集中交易市場中合機電線電纜股份有限公司（下
    稱合機公司）股票之交易價格，以自己及他人名義，對該有
    價證券，連續以高價買入及以低價賣出，而違反93年4月28
    日修正公布前證券交易法第155條第1項第4款規定，犯同法
    第171條第1項第1款之罪，前經臺灣臺中地方法院檢察署檢
    察官提起公訴，並經原審法院於94年11月10日以94年度金重
    訴字第3586號判處有期徒刑1年6月，併科罰金新臺幣2千8佰
    萬元，並減為有期徒刑9月，併科罰金新臺幣1千4百萬元，
    而於97年2月29日確定等情，有該院94年度金重訴字第3586
    號判決書（見原審卷2第378至38 1頁）及被告戊○○臺灣高
    等法院被告全國前案紀錄表各1份在卷可稽；II被告庚○○
    曾分別自93年3月至同年6月間炒作松普科技股份有限公司股
    票、自93年4月至6月間炒作永兆精密電子股份有限公司股票
    、自92年間至93年初間炒作旺矽科技股份有限公司股票、自
    92年1月初起至92年2月14日止炒作華豐橡膠工業股份有限公
    司股票、自93年9月間炒作茂順密封元件科技股份有限公司
    股票、自94年初炒作太萊晶體科技股份有限公司股票、自93
    年6月下旬起至同年8月20日止炒作密望實企業股份有限公司
    股票，先後經檢察官提起公訴、追加起訴，有臺灣臺中地方
    法院檢察署94年度偵字第2114、20180號，95年偵字第4462
    、5564、25819號，96年偵字第692號、95年度偵字第21439
    號、96年度偵字第3613、1759 9、26474號起訴書、96年度
    偵字第17899號追加起訴書在卷（見原審卷2第120頁至第259
    頁）可佐，並先後於94年5月13日、96年8月7日、97年8月28
    繫屬原審法院，經原審法院以96年金重訴字第2447號、96年
    度金訴字第16號審理，有臺灣高等法院被告前案紀錄表附卷
    可稽；III被告乙○○、己○○另自93年4月底起至93年6月29
    日炒作永兆公司股票，經原審法院以95年金重訴字第96號、
    97年度金重訴字第576號判處被告乙○○有期徒刑4年，併科
    罰金新臺幣2500萬元、被告己○○有期徒刑3年6月，併科罰
    金新臺幣1500萬元，目前正在本院以97年度金上訴字第2241
    號審理中，此有臺灣高等法院被告前案紀錄表在卷可按。
  (二)被告戊○○相關供述證據：
  (1)94年5月10日偵訊時供稱：「主要是透過己○○介紹認識吳
    光訓，在91年間中旬時，己○○跟我說吳光訓是其老闆，己○○開始跟我詢問股票的看法，他也會告訴我他所知道之股
    票消息及公司的狀況，93年4、5月份時，己○○及乙○○曾
    經在台北市○○○路潛意識西餐廳及大安路之大安會館見面
    ，他們表示已和永兆公司談好一萬張之股票，計價標準是每
    股7元，超過7元之部分由我告訴己○○如何賣出，超過7 元
    之差價我的利潤是80％，我有答應己○○我拿到的部分再給
    他10％，我告訴他們永兆公司股票如要拉上去，必須要有利
    多消息做基礎，所以己○○陸續給我永兆公司之經營狀況、
    產品、毛利、獲利遠景及馬來西亞廠之經營概況等利多消息
    ，我就依照其提供之資料開始撰寫文章，在財訊、經濟日報
    等平面媒體及台視股市最前線等電子媒體介紹永兆公司。叫
    我的投顧會員買進，我也透過我得人頭戶買進，我也有叫己○○偶爾要買進撐盤及拉高，因為他們有分得利潤所以要出
    力，因為之前大家有協議，除了前面所說的一萬張以外，公
    司派不得偷賣股票，但是我發現一路上漲時就有人偷賣股票
    ，我就把這訊息告訴己○○，己○○表示應該沒有人偷賣，
    我就向己○○表示我做不下去了，我就開始把我手上的股票
    賣出，前後計算我約虧損3、400萬，我有向他們表示為何這
    樣，己○○表示還會有人做，我向他說我賠了錢，所以己○○賠償我120萬」「（問：乙○○及己○○找你合作最主要
    的目的為何？）答：因為他們認為我對股票的分析有說服力
    ，因為這樣可以號召散戶買進，我也有在電視媒體解盤」「
    （問：你是否一開始就知悉乙○○、己○○要炒作永兆公司
    股票？）答：是的，我知道他們跟公司派有協議炒作股票，
    公司派主要在套現，但他們提供一個機會給乙○○等人炒作
    股票」「（問：你和乙○○等人如何分工炒作股票？）答：
    他和公司談好條件，就是多少錢、多少張及不能偷賣股票等
    條件並提供消息給我，再由己○○轉告我」「（問：你認為
    你在永兆公司等股票炒作案中，你的行為錯誤為何？）答：
    第一我在寫這些公司利多消息時有誇大，第二我號召散戶配
    合我本人拉抬股價」「（問：你會敢拉抬股價，是否知道該
    股票有特定人士炒作？）答：因任何股票要能上漲，除利多
    消息外，還要有特定人士介入炒昨才會漲得快」「除了永兆
    公司、亞智科技等公司，至於亞智科技公司的部分是由己○○告訴我利多消息，再由我發佈，但亞智科技確實是轉虧為
    ，至於志旭公司的部分是己○○告我說公司派的態度偏多，
    而公司要提供五百張股票，可以做到30元以上，我有問己○○他們，他表示已經跟公司談好條件」等語（94偵字第2114
    號(二)第201-205頁）。
  (2)94年5月12日偵訊時供稱：「（問：你到本站所為何事？）
    答：我願意向台中市調查站暨台中地檢署檢察官坦白說明有
    關我與乙○○配合炒作股票上櫃公司亞智科技公司股票之相
    關時情，並在該案件內請求成為污點證人」「93年1月初我
    與乙○○、己○○多次相約在大安會館見面，乙○○與己○○向我表示亞智公司將會轉虧為盈，且該支股票股本小，有
    利多消息下很容易炒高股價，希望我能配合炒作。我從93年
    1月中旬開始自行大量買進，並鼓吹會員陸續買進，因而股
    價從1月中旬新台幣7元左右到3月初上漲至22-24元，當時我
    認為股價已經充分反應基本面，如再上漲已非常不容易，且
    當時證交所已多次發佈亞智股票為警示股。約在3月初乙○○與己○○又約我到大安會館商談後續如何炒作亞智股價，
    我與乙○○、己○○見面商訂時，後續我自股價25元起，每
    炒作1元我可獲得乙○○及己○○所交付之炒股利益100萬元
    。其後我在利益的誘惑下，我透過我自己的資金及叫會員買
    進的方式，炒高股價到達39元左右，因而前後乙○○、己○○支付我約1200萬元的炒股報酬，另外我在兩波段的炒作亞
    智股票的期間，我懷疑乙○○、己○○也透過所謂的『外資
    』順利出脫股票，亞智股票在4月7日左右達到39元的最高點
    後，股價即反轉急跌到5月初的16元左右，而我個人在4月中
    旬後即停止操作該股」「在93年1月初亞智股價在7元左右未
    上漲前，我與乙○○、己○○多次在大安會館見面商談，洽
    談主要內容如下：乙○○、己○○現正與亞智公司派洽談
    未來炒作股價後續事宜。公司派向乙○○表示將獲得大訂
    單，且今年營收會大幅成長、營利轉虧為盈，成為轉機股。
    目前亞智公司大股東持股很集中，在外流通籌碼少，很容
    易炒高股價，由我自行在低價買進，且配合我日月投顧公司
    、總統投顧問公司及摩根投顧問公司的會員買進，將可讓我
    及會員獲得大利潤，此為我此波段的炒作報酬，乙○○、己○○不需要再給我額外的炒股報酬。我答應會在93年1月
    中旬開始買進，但我也要求公司派要配合在報章、媒體發佈
    利多消息，以便我拉抬股價。乙○○、己○○必須協調亞
    智公司派不得在我拉抬股價期間偷賣」「我將炒作的方法分
    述如下：在93年l月12日左右，股價在7、8元左右，我開
    始利用我吉祥證券館前分公司、金鼎證券松山分行、富邦證
    券民權分行、鼎富證券的相關人頭戶交叉買賣、壓盤大量吸
    貨，所謂壓盤大量吸貨的方式是我用平盤以下掛小單買進、
    同時在平盤以上掛大單賣出，藉以製造賣壓沈重假象，讓散
    戶誤以為賣壓沉重而低價釋出，讓我的低價買單成交，增加
    我手中的籌碼。我利用上述壓盤吸貨的方式，買到2月初
    、股價12、13元左右時，籌碼大部分被我吸收，在外零散的
    籌碼不多，當時我手中持股約1500張。乙○○、己○○也
    配合我的要求，請公司派主動在媒體發布利多，我即憑公司
    派所發布的利多消息撰寫亞智公司營運報報告，請我所屬日
    月投顧、總統投顧、摩根投顧之配合買進亞智股票，因2月
    初在外流通籌碼已不多，所以股價自12-13 元快速上漲到3
    月初已至23-24元，漲幅達l倍。3月初，亞智公司在外的
    流通籌碼，幾乎全在我和我的會員手中，且我認為在此段炒
    股期間，公司派也如約沒有偷賣，所以形成亞智公司所有股
    票，集中在我、我的會員及司派手中，非常利於未來繼續拉
    高炒作股價」等語（94偵字第2114號(二)第266-272頁）。
  (3)94年5月12日偵訊時供稱：「93年10月初我與乙○○、己○○多次相約在台北市大安會館見面，乙○○與己○○向我表
    示他們正與捷力公司洽商要炒作捷力股票，並表示捷力公司
    由營建股改為電子股，營運將會轉虧為盈，且該支股票股本
    小，股價在8元左右的低價，在有利多消息下很容易炒高股
    價，希望我能立即進場配合炒高股價，配合會員開始吸收籌
    碼炒作，將讓我及會員獲利。我因於93年3月間配合乙○○
    、己○○炒高亞智股票，獲取吳、陳交付新台幣1200萬元報
    酬，我就答應吳、陳二人進場配合炒作。我於93年10月中旬
    開始利用我的吉祥證券管前分公司相關人頭戶進場買賣約
    3000張，並同時叫會員買進約3000、4000張，將股價從8元
    炒作至11月中旬的10元左右，但當時我聽到業界傳言捷力公
    司董事長許宗宏向地下錢莊貸款鉅額，依我的專業認為董事
    長向地下錢莊借錢，顯示捷力公司及其本人財務狀況不佳，
    我雖向吳、陳二人求證捷力公司有無此情形，但二人表示傳
    聞不實在，但我深怕買到地雷股，乃立即轉買為賣，迅速出
    脫我手中持股，並叫我的會員趕快出脫，結果捷力公司股價
    至11月中旬的10元急跌，至12月初僅剩5元左右。」「（問
    ：你與吳、陳二人於台北市大安會館商談何事？）答：在
    93年11月間捷力公司股價在7、8元左右，吳、陳二人與我見
    面，主動與我商談炒作捷力公司股票事宜，主要內容為：
    吳、陳二人現在與捷力公司董事長許宗宏洽談炒股事宜，公
    司派願意配合炒股。吳、陳二人表示，捷力公司轉為電子
    股，營運將轉虧為盈，且該支股價股本小，股價約在8元左
    右，在有利多的情形下容易炒作，要我先進場以低價吸收籌
    碼，待與捷力公司董事長談定目標後及價差條件後。再與我
    商訂我應得的報酬」等語。
  (4)94年5月12日偵訊時供稱：「約於93年9月中旬，全球星衛星
    公司董事長乙○○及己○○數度約我在台北市的潛意識西餐
    廳及大安路大安合館見面。乙○○及己○○向我表示，他們
    與宏億公司大股東談好由公司派提供6,000張宏億公司股票
    籌碼，要我配合炒高股價後，由我通知己○○依我指定的價
    格及數量分批掛出，賣單成交後再由我與乙○○、己○○朋
    分炒股價差。朋分價差利潤的原則是，以每股新台幣28 元
    為基準價，炒股賣出的價差80％歸我，20％歸乙○○與己○○，另外我再支付所年利益的10％給己○○。我認為有利可
    圖，就從93年9月中旬開始利用自己的人頭戶交叉買責、急
    速炒高股價，並鼓吹我在日月投顧、總統投顧及摩根投顧等
    會員買進，將股價自9月中旬的25元左右炒高至10月上旬的
    48元左右。後來因宏億股價被旨證交所多次列為警示股，且
    賣壓沉重，股價難以再拉抬，我擔心我自行吸收買進的1000
    張宏億股票被套牢，乃將操作手法買超改為賣超，慢慢出脫
    持股，自此宏億股價從93年10月下旬急速回跌至25元左右。
    因股價跌破雙方議定的28元基準價，我與乙○○、己○○即
    同意終止後續的炒股約定，此後我就未再與乙○○、己○○
    配合後後續千張宏億股票出脫事宜」「93年9月中旬我與乙○○、己○○多次相約在台北市大安會館、潛意識餐廳見面
    商談炒作宏億股票之主要內容如下：乙○○與己○○向我
    表示宏億公司獲利很好，股本小、持股集中在大股東手中，
    易於炒作股價。乙○○、己○○向我表示已與宏億公司大
    股東談定，公司派大股東願意交6000張宏億股票供炒作，要
    我炒高股價後，伺機分批出脫。配合炒股的分工是先由我
    以自有資金負責炒高股價，待股價炒高後，我在每日盤中通
    知己○○依照我的指示在特定的時間、以特定的價格及張數
    掛出賣單。賣單成交後所得價差以每股以28元為基準價，
    價差利潤的，80%歸我、20％歸乙○○與己○○，另外我再
    從前述80％的價差利潤中提撥10％給己○○。前述宏億股
    票炒股利益，由乙○○、己○○負責支付給我。在我炒作
    宏億公司股票期問，乙○○、己○○必須監督宏億公司派不
    得隨意偷責，並配合發布利多消息。炒股目標不限，炒作
    期間自93年9月起6個月，必要時還可以延長」「前述利多消
    息部分是由公司派主動在媒體上發布，且己○○也提供我許
    多公司營運資料，我依照媒體上的利多消息及己○○提供的
    資料，撰寫宏億公司利多消息後在媒體上發布。前述利多消
    息事實上都是誇大不實，目的只是在吸引散戶買進」等語（
    94年度偵字第2114號(二)第354-360頁）。
  (三)被告庚○○於94年4月15日偵訊時供稱：「我只認識許宗宏
    ，93年7、8月間我是透過復華證券公司承銷部殷姓副總之介
    紹認識許宗宏，許宗宏表示因缺乏資金，手中有5000張股票
    要出脫，因此委託我操盤賣出股票，我賣出2000多張後，許
    宗宏就取消委託」「7月22日至9月10日是我在操盤，因我利
    用掛單技巧，所以捷力公司股價緩步下跌，而許宗宏解除委
    託後，由劉家賓自行操盤，股價就急跌至5.65元，之後急拉
    回至10元，乙○○之操盤手己○○曾經向我表示，乙○○曾
    經介紹大陸之訂單給捷力公司，並在捷力公司股價6元左右
    時進場，透過股市炒手戊○○發佈利多消息，向散戶喊進，
    一路將股價拉高，並轉手倒貨給散戶，所以股價拉抬到將近
    10元之前，乙○○、許宗宏已大量出脫手中股票」「（問：
    為何捷力公司股票會由93年10月底之每股9元多，一路下跌
    至94年3月底的0.4元？）答：因為捷力公司接連發生撤換簽
    證會計師、跳票等利空事件，造成股價大跌，但其背後原因
    主要是乙○○與許宗宏通謀炒股後再大量出貨，獲利了結，
    而且許宗宏在94年農曆年前用捷力公司支票向地下錢莊借錢
    。每張支票面額大多在200萬以下，跳票支票應該有70多張
    ，共退票約5000多萬元，許宗宏在支票退跳前便出境，所以
    捷力公司的股價才會一路狂跌」等語（94年度他字第744號
    (一)第192-194頁）。
五、本院依下列理由，認本件公訴事實與被告等4人其餘犯罪，
    不具連續犯裁判上一罪關係：
  (一)依前揭被告戊○○之供述，炒作相關股票之方法包括：I直
    接或間接與公司派談妥炒作，包括時間、股價、數量等相關
    事宜；II公司在該段時間內，配合在報章媒體發佈利多消息
    ，利用誇張甚或不實之消息，以吸引散戶投資買進；III由被
    告戊○○以投資顧問專業身分，利用媒體及其他方法，鼓勵
    所屬公司會員買進；Ⅳ以自有資金買進等等，此與被告戊○○前開所供：「因任何股票要能上漲，除利多消息外，還要
    有特定人士介入炒昨才會漲得快」等語相符，此亦為公知之
    事實。不法炒作股票既須公司派相關配合，包括獲取可信之
    內部消息，發布利多消息等，在事理上，即非被告所得獨攬
    ，是本件被告戊○○所以以捷力公司股票做為炒作對象之理
    由，即顯非如其嗣後所辯，單純選擇「股本小於20億，股價
    低於20元且每日成交量不超過1000張」易於炒作之股票云云
    。此觀被告於前揭於94年5月12日偵訊時所供：「93年10月
    初我與乙○○、己○○多次相約在台北市大安會館見面，乙○○與己○○向我表示他們正與捷力公司洽商要炒作捷力股
    票，並表示捷力公司由營建股改為電子股，營運將會轉虧為
    盈，且該支股票股本小，股價在8元左右的低價，在有利多
    消息下很容易炒高股價，希望我能立即進場配合炒高股價，
    配合會員開始吸收籌碼炒作，將讓我及會員獲利。．．」等
    語益明。
  (二)依被告戊○○之前揭供述，被告戊○○不法炒作捷力公司股
    票係因被告乙○○、己○○於93年10月初向伊表示，彼等正
    與捷力公司洽商要炒作捷力股票之結果，則被告炒作本案捷
    力公司股票，其主觀上顯係另一犯意之興起，自無連續犯之
    可言。況在事理上，亦無法想像被告戊○○於92年10月底起
    意犯炒作合機股票案件時，即能預見將於93年10月間，與被
    告乙○○、己○○等人達成協議，炒作捷力公司股票，而有
    「在一個預定犯罪計劃以內，出於主觀上始終同一犯意之進
    行」之情形。本件被告戊○○係另行起意為之，自與前案無
    連續犯關係，即不能成立連續犯。至證人丁○○雖於本院審
    理時到庭證稱：伊任職證券公司，92、93年間，被告林世傑
    即向伊推薦合機、日馳、捷力、台機電等股票，伊亦有向他
    人推薦等語；證人丙○○於本院審理時證稱：伊參加由被告
    戊○○所經營之投資顧問公司為會員，參加由戊○○所主持
    之投資講座，93年間戊○○有推薦永兆、日馳、捷力、合機
    、亞智科等公司之股票等語。然被告戊○○本件炒作捷力公
    司股票之犯意既自93年10月之後始產生，證人等所證，戊○○於92年年間即推薦捷力公司股票縱令屬實，亦與本件無關
    ，難為其有利之認定。
  (三)本件係起源於捷力公司董事長許宗宏為達拉抬捷力公司股票
    出脫予散戶，而共同為本件不法炒作行為，許宗宏之起意炒
    作捷力公司股票及協議為炒作之種種配合行為，事理上，不
    可能為被告庚○○、乙○○、己○○等人，於各自為個人上
    開前案時所預見，自無法有前揭判例所指「在一個預定犯罪
    計劃以內，出於主觀上始終同一犯意之進行」之情形，況被
    告乙○○及己○○二人自始即否認參與本件犯行，足見彼等
    犯行，係另行起意為之，自與前案無連續犯關係，即不能成
    立連續犯。
六、原審不察，就本件被告等4人部分，未就連續犯構成要件所
    稱概括犯意之具體內涵為審查，徒以被告戊○○自稱係基於
    概括犯意之供述、犯罪時間、手法相近，即認有連續犯之適
    用，而分別為免訴及不受理判決，尚有未洽，檢察官據此提
    起上訴，為有理由，應由本院將原判決此部分撤銷，發回原
    審法院更為妥適之裁判。
七、據上論斷，應依刑事訴訟法第369條第1項但書，判決如主文
    。
本案經檢察官甲○○到庭執行職務。
中    華    民    國    98    年    9    月    23    日
            刑事第四庭    審判長法  官  洪   耀   宗
                                法  官  蔡  王金  全
                                法  官  劉   登   俊
以上正本證明與原本無異。
如不服本判決應於收受送達後十日內向本院提出上訴書狀，其未
敘述上訴理由者，並得於提起上訴後十日內向本院補提理由書（
均須按他造當事人之人數附繕本）「切勿逕送上級法院」。
                                書記官  張   惠   彥
中    華    民    國    98    年    9     月    23    日


司法院資訊處製作；財團法人民間司法改革基金會備份。
